臺灣桃園地方法院民事裁定
111年度消債更字第200號
聲  請  人  
即  債務人  陳雅玲  

代  理  人  孫志堅律師（法律扶助）
上列當事人因消費者債務清理事件聲請更生，本院裁定如下：
    主  文
債務人甲○○自民國111年10月31日上午10時起開始更生程序。
命司法事務官進行本件更生程序。
    理  由
一、按債務人不能清償債務或有不能清償之虞者，得依消費者債
    務清理條例所定更生或清算程序，清理其債務；債務人無擔
    保或無優先權之本金及利息債務總額未逾新臺幣（下同）1,
    200萬元者，於法院裁定開始清算程序或宣告破產前，得向
    法院聲請更生；法院開始更生程序之裁定，應載明其年、月
    、日、時，並即時發生效力，消費者債務清理條例（下稱消
    債條例）第3條、第42條第1項及第45條第1項分別定有明文
    。又按債務人對於金融機構負債務者，在聲請更生或清算前
    ，應向最大債權金融機構請求協商債務清償方案，或向其住
    、居所地之法院或鄉、鎮、市、區調解委員會聲請債務清理
    之調解，同條例第151條第1項規定甚明。
二、聲請意旨略以：聲請人即債務人因積欠債務無法清償，於民
    國111年3月10日向本院聲請消費者債務清理調解，嗣因債務
    人無法負擔玉山商業銀行股份有限公司（下稱玉山銀行）所
    提之協商方案而調解不成立，又聲請人主張其無擔保或無優
    先權之債務總額為1,162,478元，未逾1,200萬元，且未經法
    院裁定開始清算程序或宣告破產，爰聲請裁定准予更生等語
    。
三、經查：
  ㈠本條例所稱消費者，指5年內未從事營業活動或從事小規模營
    業活動之自然人；前項小規模營業指營業額平均每月20萬元
    以下者，消債條例第2條第1、2項定有明文。依聲請人之財
    團法人金融聯合徵信中心債權人清冊、綜合所得稅各類所得
    資料清單、勞工保險被保險人投保資料所示（調解卷第12、
    15至16、18至20頁；更生卷第94頁），可知聲請人並無擔任
    公司之董事，亦或是商業登記之負責人，堪信聲請人於聲請
    更生前無從事營業活動，自得依消債條例聲請更生。
  ㈡關於前置協商之要件：聲請人以其有不能清償債務情事，向
    本院聲請債務清理前置調解，經本院以111年度司消債調字
    第142號調解事件受理在案，嗣本院司法事務官於111年4月1
    3日開立調解不成立證明書（調解卷第62頁），業經本院依
    職權調閱上開卷宗核閱無訛，堪認聲請人本件之聲請已踐行
    前開法條之前置調解程序規定，本院自得斟酌調解卷中所提
    出之資料及調查之證據，再綜合聲請人目前全部收支及財產
    狀況，評估是否已達不能維持最低生活條件，而有「不能清
    償債務或有不能清償之虞」之情形。
  ㈢關於聲請人之債務總額：聲請人雖陳報其無擔保或無優先權
    債務總額為1,162,478元（調解卷第10頁），然依債權人之
    陳報，勞動部勞工保險局債權額為69,380元（更生卷第32頁
    ）；玉山銀行債權額為1,183,336元（更生卷第36頁）；中
    國信託商業銀行股份有限公司債權額為585,970元（更生卷
    第52頁）；台北富邦商業銀行股份有限公司債權額為84,161
    元（更生卷第76頁），總計上開金額為1,922,847元，故本
    院認應以1,922,847元為其債務總額。
  ㈣關於聲請人之財產及收入：
    ⒈聲請人名下有汽車1輛（96年12月出廠）、機車1輛（96年8
      月出廠）、南山人壽保單1份，有全國財產稅總歸戶財產
      查詢清單、行照、保險業通報作業資訊系統資料查詢結果
      表、保單資料等件在卷為憑（調解卷第14、30頁；更生卷
      第104、106頁），堪信為真實。
    ⒉聲請人於調解不成立之日聲請更生，則其聲請前2年應自聲
      請調解之日即111年3月10日起算前兩年（約為109年3月至
      111年2月）。自109年3月起迄今，聲請人皆是在工廠做家
      庭代工，每月收入約12,000元至14,000元不等，因聲請人
      有兩名未成年子女（103年2月生、104年8月生）尚在就讀
      低年級，學校上課時間過短，且聲請人之配偶未與聲請人
      同住，為配合子女上下課時間接送及陪伴，以致無法尋找
      其他正職工作，另有於109及110年領取急難紓困補助共計
      6萬元，有財產及收入狀況說明書、戶籍謄本、收入證明
      切結書、桃園市政府社會局函、民事陳報㈡狀、訊問筆錄
      、存摺內頁明細暨說明附表等件在卷可參（調解卷第9、2
      2反面、28頁；更生卷第30、88、110至177頁）。然因聲
      請人另有幫人代收款每筆抽5％及代購跑腿等收入，依上開
      存摺內頁明細暨說明附表所示，其聲請前2年之收入約為3
      11,319元（計算式詳如更生卷第110至122頁鉛筆圈選之項
      次加總），故本院認應以13,000元列計其每月收入為當，
      堪認聲請人於聲請前2年期間之收入所得為372,000元（計
      算式：13,000元×24個月＋6萬元），目前收入則以13,000
      元列計。
  ㈤關於聲請人之必要支出：
　　⒈按債務人必要生活費用，以最近一年衛生福利部或直轄市
      政府所公告當地區每人每月最低生活費1.2倍定之；受扶
      養者之必要生活費用，準用第一項規定計算基準數額，並
      依債務人依法應負擔扶養義務之比例認定之；前二項情形
      ，債務人釋明更生期間無須負擔必要生活費用一部或全部
      者，於該範圍內，不受最低數額限制；債務人證明確有必
      要支出者，不受最高數額及應負擔比例之限制，消債條例
      第64條之2定有明文。次按，債務人聲請更生或清算時所
      提財產及收入狀況說明書，其表明每月必要支出之數額，
      與本條例第64條之2第1項、第2項規定之認定標準相符者
      ，毋庸記載原因、種類及提出證明文件，消債條例施行細
      則第21條之1第3項亦有明文。
　　⒉聲請人主張其每月必要支出為12,900元（詳細支出項目及
      金額如更生卷第181頁所示），配偶每月會匯款支應未成
      年子女撫養費及房租。審酌聲請人所提列之金額並未逾越
      桃園市111年度平均每人每月最低生活費1.2倍即18,337元
      ，與前開規定相符，則其每月必要支出以12,900元列計尚
      屬合理。
  ㈥小結：
    聲請人名下有如㈣之⒈所示之財產，以上開收入扣除必要支出
    後，每月僅有餘額100元（計算式為：13,000元－12,900元）
    可供清償債務，顯然其無能力清償1,922,847元之債務，堪
    認聲請人之收入及財產狀況，有藉助更生制度調整其與債權
    人間權利義務關係之必要，自應許聲請人得藉由更生程序清
    理債務。另聲請人雖每月僅有餘額100元，然其願節省開支
    ，提出每月2,000元之更生方案，故本件應仍有更生之實益
    ，附此敘明。
四、綜上所述，聲請人係消費者，已達不能清償債務之程度，經
    消費者債務清理調解不成立，而查無消債條例第6條第3 項
    、第8條或第46條各款所定應駁回更生聲請之事由，則其聲
    請，應屬有據，爰裁定准許，並依同條例第16條第1項規定
    ，命司法事務官進行更生程序如主文。
五、本院裁定准許開始更生程序，俾使聲請人得以重建經濟生活
    ，惟本裁定不生使債務消滅之效力，須聲請人於更生程序中
    與債權人協定更生方案，並持續履行完畢後，始能依消債條
    例第73條之規定使全部債務均視為消滅，附此敘明。
中　　華　　民　　國　　111 　年　　10　　月　　31　　日
                  民事第三庭    法　官　吳佩玲
以上正本係照原本作成。
本裁定不得抗告。
本裁定業已於111年10月31日上午10時公告。
中　　華　　民　　國　　111 　年　　10　　月　　31　　日
                              書記官　龍明珠